臺灣高等法院臺中分院刑事判決
上　訴　人　臺灣臺中地方法院檢察署檢察官
被　　　告　甲○○
選任辯護人　張績寶律師
　　　　　　莊惠祺律師
上列上訴人因被告過失致死案件，不服臺灣臺中地方法院95年度
交易字第51號中華民國95年5月5日第一審判決（起訴案號：臺灣
臺中地方法院檢察署94年度偵字第11781、15912號），提起上訴
，本院判決如下：
    主    文
上訴駁回。
    理    由
一、本案經本院審理結果，認第一審諭知公訴不受理之判決，並
    無不當，應予維持，並引用第一審判決書記載之證據及理由
    （如附件）。
二、檢察官上訴意旨略以：本件苟未有被告甲○○之過失行為致
    被害人紀文典受傷住院，當不致使被害人引發缺血性腸壞死
    而死亡之結果，故被告之過失行為與被害人之死亡結果間，
    自有相當因果關係，原審判決認定被告僅成立業務過失致重
    傷罪，並因告訴人紀蔡秀鳳撤回告訴而為不受理判決，尚有
    未洽等語。惟查：(一)刑法上之過失，其過失行為與結果間，
    在客觀上有相當因果關係始得成立。所謂相當因果關係，係
    指依經驗法則，綜合行為當時所存在之一切事實，為客觀之
    事後審查，認為在一般情形下，有此環境、有此行為之同一
    條件，均可發生同一之結果者，則該條件即為發生結果之相
    當條件，行為與結果即有相當之因果關係。反之，若在一般
    情形下，有此同一條件存在，而依客觀之審查，認為不必皆
    發生此結果者，則該條件與結果不相當，不過為偶然之事實
    而已，其行為與結果間即無相當因果關係（最高法院76年台
    上字第 192號判例參照）。(二)經本院將本件送請法務部法醫
    研究所鑑定結果，認「死者於車禍發生前有兩次均為跌倒發
    生骨折，車禍發生後檢查亦有心臟疾病，慢性呼吸道阻塞病
    症，支持車禍前有器官性病變，惟由車禍造成之腦損傷、中
    樞神經損傷甚大，造成長期神經癱瘓並有肋骨骨折、血胸，
    最後因中樞神經休克，再因車禍之器官損傷之併發敗血性休
    克而死亡之結果，研判車禍造成腦損傷、血胸之傷害及併發
    死亡之結果，均有其連續性無中斷之因果關係」等語，固有
    該所於民國95年 9月13日以法醫理字第0950004562號函送95
    年9月4日(95)醫鑑字第1466號法醫文書審查鑑定書在案可憑
    （見本院卷第26頁）。惟上開認定與中國醫藥大學附設醫院
    94年11月10日院管歷字第0941104360號函（見94年度偵字第
    15012號偵查卷第 7至9頁）謂：「紀文典之死亡原因與先前
    腦部創傷間應無關聯性，其死亡原因係因缺血性腸壞死引發
    敗血症及多重器官衰竭而導致，而其缺血性腸壞死之原因，
    應為動脈栓塞所導致」等語不合。經本院再函請法務部法醫
    研究所補充鑑定：(1)紀文典於94年 7月間之缺血性腸壞死，
    是否係94年1月20日之腹部挫傷所造成？(2)紀文典於94年7月
    間之缺血性腸壞死，是否係上腸繫膜動脈栓塞所導致？(3)造
    成紀文典之上腸繫膜動脈栓塞之原因為何？(4)紀文典於94年
    1 月20日所受頭部外傷合併右側挫傷性腦內出血、右側硬腦
    膜下血腫及腦腫脹、胸部挫傷合併左側肋骨骨折及左側血胸
    等傷害，通常是否會造成上腸繫膜動脈栓塞、缺血性腸壞死
    之結果？等事項。據該所覆稱：「(1)死者紀文典於94年 7月
    間之缺血性腸壞死，應非94年 1月20日腹部挫傷所造成，應
    為腦挫傷後長期臥床導致痲痺性腸道之併發症。一般缺血性
    腸壞死應為短時間內發生之因果關係。(2)94年 7月間之缺血
    性腸壞死，是否係上腸繫膜動脈栓塞或可能栓塞之原因，較
    可能與上述有關紀員於94年 1月20日頭部外傷及其併發症之
    長期臥床相關，若尚有疑慮，應詢臨床腸胃專科」等語，有
    法務部法醫研究所95年12月15日法醫理字第0950004562號函
    在卷可佐（見本院卷第38頁）。足見法務部法醫研究所第 1
    次鑑定所稱有連續性無中斷之因果關係，應係基於被害人紀
    文典因車禍受傷而長期臥床之事實。是以本件被害人紀文典
    之死亡與系爭車禍所受傷害間有無相當因果關係之判斷，依
    首開判例所揭示之原理可知：如在一般之情形下，因車禍受
    傷而長期臥床之病人，均會發生缺血性腸壞死之結果，即可
    認係具有相當因果關係；如在一般之情形下，因車禍受傷而
    長期臥床之病人，不必然皆會發生缺血性腸壞死之結果，即
    不得認其具有相當因果關係。查因車禍受傷致成植物人或長
    期臥床之80餘歲病人，歷經數年仍存活者，所在多有，故在
    一般之情形下，並非長期臥床之病人均可發生上腸繫膜動脈
    栓塞致缺血性腸壞死之結果，因此本件被害人紀文典於車禍
    發生後近 6個月始因上腸繫膜動脈栓塞致缺血性腸壞死，引
    發敗血症及多重器官衰竭而死亡，即不得認與被告駕車過失
    肇事之行為間具有相當因果關係，自難令被告負過失致死之
    罪責。(三)綜上所述，原審認被告之行為僅成立刑法第284條
    第2項之業務過失致重傷罪，依同法第287條前段之規定，須
    告訴乃論，並因告訴人紀蔡秀鳳於原審法院當庭撤回其告訴
    ，乃諭知公訴不受理之判決，其認事用法均無違誤，檢察官
    上訴意旨指摘原判決不當，為無理由，應予駁回。
三、據上論斷，應依刑事訴訟法第373條、第368條，判決如主文
    。
本案經檢察官乙○○到庭執行職務。
中　　華　　民　　國　　96　　年　　1 　　月　　17　　日
            刑事第六庭    審判長法　官  李  文  雄
                                法　官  劉  連  星
                                法　官  張  恩  賜
以上正本證明與原本無異。
不得上訴。
                                書記官  陳　如　慧
中　　華　　民　　國　　96　　年　　1 　　月　　18　　日
